【裁判字號】    99,裁,358
【裁判日期】    990211
【裁判案由】    採購
【裁判全文】
最  高  行  政  法  院  裁  定
                                       99年度裁字第358號
抗  告  人  銘麒營造有限公司
代  表  人  甲○○
訴訟代理人  高進棖  律師
上列抗告人因與相對人雲林縣水林鄉公所間採購事件，對於中華
民國98年9月28日高雄高等行政法院98年度訴字第462號裁定，提
起抗告，本院裁定如下︰
    主  文
抗告駁回。
抗告訴訟費用由抗告人負擔。
    理  由
一、按抗告法院認抗告為不合法或無理由者，應為駁回抗告之裁
    定。
二、本件原裁定以：抗告人就相對人辦理水林鄉9件採購案，不
    服相對人異議處理結果，向行政院公共工程委員會（下稱公
    共工程委員會）提出申訴時，並未繳納審議費，經公共工程
    委員會以民國98年4月24日工程訴字第09800165890號函通知
    抗告人應於文到7日內補繳審議費，該函於98年4月28日送達
    抗告人，抗告人以98年5月1日(98)銘麒字第980501001號函
    附行政陳述狀，就公共工程委員會通知其繳納審議費之金額
    提出疑義，復經公共工程委員會以98年5月6日工程訴字第09
    800189360號函復抗告人應於文到5日內補繳審議費新臺幣（
    下同）27萬元，該函於98年5月8日送達抗告人，惟抗告人均
    未繳費，揆諸政府採購法第79條、第80條第4項、第83條及
    採購申訴審議收費辦法第1條、第3條、第4條規定，公共工
    程委員會為申訴不受理之判斷，於法並無不合，則抗告人未
    經合法前置程序，提起本件撤銷訴訟，依行政訴訟法第107
    條第1項第10款規定，自非合法等語，駁回抗告人在原審之
    訴。
三、抗告意旨略謂：抗告人就相對人之異議處理結果，業於法定
    期間提出申訴，並經申訴機關受理，惟申訴機關擴張解釋，
    將相對人所為1個「停權及追權押標金之處分」，解釋成「9
    件申訴事件」，要求繳付27萬元之申訴費用，此經抗告人提
    出程序異議，卻遭申訴機關以未繳納審議費為由作成不受理
    判斷，故原裁定將申訴不受理之判斷結果，認定為未先行訴
    願程序，駁回抗告人之訴，有適用行政程序法第107條第1項
    第10款規定不當之違法。又採購申訴審議辦法第3條所規定
    每申訴案件收取審議費3萬元，遠高於行政訴訟之裁判費，
    違反憲法之比例原則。且申訴機關將相對人之1個處分，按
    採購件數算成9件申訴案件，致審議費過高，侵害憲法所保
    障人民之訴訟權，對此申訴程序之違法，行政法院應有司法
    審查之義務等語。
四、本院按：「人民因中央或地方機關之違法行政處分，認為損
    害其權利或法律上之利益，經依訴願法提起訴願而不服其決
    定......得向高等行政法院提起撤銷訴訟。」為行政訴訟法
    第4條第1項所明定。可知，提起撤銷訴訟，以經過合法之訴
    願程序為要件。又「申訴逾越法定期間或不合法定程式者，
    不予受理。但其情形可以補正者，應定期間命其補正；逾期
    不補正者，不予受理。」「採購申訴審議委員會辦理審議，
    得先行向廠商收取審議費、鑑定費及其他必要之費用；其收
    費標準及繳納方式，由主管機關定之。」「審議判斷，視同
    訴願決定。」政府採購法第79條、第80條第4項及第83條復
    分別定有明文。而依上述政府採購法第80條第4項授權訂定
    之採購申訴審議收費辦法第3條則規定：「廠商提出申訴時
    ，應繳納審議費。其未繳納者，由申訴會通知限期補繳；逾
    期未補納者，不受理其申請。」故而，當事人若因未依規定
    繳納審議費而遭申訴不受理判斷，因該審議判斷視同訴願決
    定，故其向高等行政法院提起之撤銷訴訟，即因未經合法之
    前置程序，而有行政訴訟法第107條第1項第10款規定之起訴
    不備其他要件之不合法情事。經查：本件抗告人因申請申訴
    審議判斷，未依規定繳納審議費，經公共工程委員會限期繳
    納後，仍未補繳，故遭申訴不受理判斷等情，已經原裁定認
    定甚明，並有該等函文及送達資料可按。又採購申訴審議委
    員會辦理審議，得收取審議費，為政府採購法所明定，且其
    更授權主管機關訂定收費標準，已如上述。而提起行政救濟
    是否收取費用及費用之金額，核屬立法者針對事件本質之立
    法裁量事項。上述政府採購法第80條所以為收費之規定，則
    是為避免廠商濫訴，妨礙採購作業之正常進行，亦經其立法
    理由記載甚明。故本件尚不得因有費用之收取或不同型態之
    救濟間收取之標準不同，而謂與比例原則有違。至本件縱如
    抗告人主張僅應收取1件之審議費，惟抗告人亦未繳納，則
    原裁定認依政府採購法第79條、第80條第4項、第83條及採
    購申訴審議收費辦法第1條、第3條、第4條規定，公共工程
    委員會為申訴不受理之判斷，於法並無不合，即無違誤。故
    抗告意旨以公共工程委員會按採購件數徵收9件審議費，其
    金額過高，侵害憲法所保障人民之訴訟權云云，指摘原裁定
    維持申訴審議判斷係屬違法，即無可採。再本件抗告人就其
    爭議之處分，雖有向公共工程委員會提出申訴，惟因未繳納
    審議費遭申訴不受理，是依上述政府採購法第79條規定，其
    提起之申訴為不合法，即其係未經合法之申訴程序。則依上
    述規定及說明，原裁定以其未經合法之前置程序，認其提起
    撤銷訴訟不備其他要件，自無不合。抗告意旨指摘原裁定將
    申訴不受理之判斷結果，認定為未先行前置程序，有適用行
    政程序法第107條第1項第10款規定不當之違法云云，實有誤
    解，而不可採。綜上所述，原裁定並無不合，本件抗告難認
    有理由，應予駁回。
五、據上論結，本件抗告為無理由。依行政訴訟法第104條、民
    事訴訟法第95條、第78條，裁定如主文。
中    華    民    國    99    年    2     月    11    日
                    最高行政法院第一庭
                        審判長法官  鄭  淑  貞
                              法官  林  茂  權
                              法官  侯  東  昇
                              法官  楊  惠  欽
                              法官  胡  方  新
以  上  正  本  證  明  與  原  本  無  異
中    華    民    國    99    年    2     月    11    日
                              書記官  張  雅  琴


司法院資訊處製作；財團法人民間司法改革基金會備份。
